【裁判字號】    90,交訴,43
【裁判日期】    900427
【裁判案由】    業務過失致死
【裁判全文】
臺灣高雄地方法院刑事判決                            九十年度交訴字第四三號
    公  訴  人  臺灣高雄地方法院檢察署檢察官
    被      告  甲○○
右列被告因業務過失致死案件，經檢察官提起公訴（八十九年度偵字第二四五０五號
），本院判決如左：
    主  文
甲○○從事業務之人，因業務上之過失致人於死，處有期徒刑捌月。緩刑參年。
    事  實
一、甲○○領有職業聯結車駕駛執照，以駕駛大貨車為業，係從事駕駛業務之人，於
    民國八十九年十月三十日六時許，駕駛車牌號碼ＵＶ─一七六號營業大貨車，沿
    高雄縣仁武鄉○○村○○路由東往西方向行駛，行經該路永誠鋼鐵公司前，本應
    注意(一)該路段行車速度為時速四十公里，不得超速行駛；(二)行經坡路、泥濘道路
    或因雨霧致視線不清時，均應減速慢行，作隨時停車之準備；(三)駕駛人應注意車
    前狀況，隨時採取必要之安全措施，以避免道路交通事故之發生，且依當時客觀
    情狀天候雖下小雨，然已有晨光，路面復無缺陷、亦無障礙物，依其智識、能力
    並無不能注意之情事，竟疏未注意，於泥濘之下坡路段不但未減速慢行，復以超
    越時速四十公里以上之速度行駛，且疏未注意車前狀況，致煞車不及，撞及騎乘
    ＷＪＦ—九五五號機車在前同向行駛未戴安全帽之魏蔡秋娥，魏蔡秋娥因而受有
    外傷性顱內出血及頭部外傷等傷害，且因傷重而當場死亡。甲○○於肇事後，於
    犯罪未被發覺前，向據報前往現場處理之員警主動承認肇事並接受裁判。
二、案經高雄縣警察局仁武分局移送臺灣高雄地方法院檢察署檢察官偵查起訴。
      理  由
一、訊據被告甲○○固不諱言領有職業聯結車駕駛執照，以駕駛大貨車為業，於上開
    時、地不慎撞及被害人魏蔡秋娥，致魏蔡秋娥因本件車禍死亡之事實，惟辯稱：
    因當時下毛毛雨，路面泥濘，又是下坡路段，見到被害人魏蔡秋娥滑倒在地緊急
    煞車時，已來不及，從而導致本件車禍云云。經查：
  (一)按行車速度，應依標誌之規定，行經坡路、泥濘道路或因雨霧致視線不清時，則
    均應減速慢行，作隨時停車之準備，且應注意車前狀況，隨時採取必要之安全措
    施，道路交通安全規則第九十三條第一項、第九十四條第三項分別定有明文，而
    本件肇事路段標誌所載速限為四十公里，有前開交通事故調查報告表附卷為憑，
    則被告之行車速度自不得超過四十公里，而被告於警訊中自承當時車速約四十五
    公里，另依當時車禍現場測量所得之大貨車煞車痕長達十九公尺，經研判其車速
    應在五十五公里以上一節，亦有臺灣省高屏澎區車輛行車事故鑑定委員會鑑定意
    見書可參，是被告違反規定超速行駛之情，堪已認定，又車禍發生地點為下坡路
    段，地面復因下雨泥濘，被告本即應減速慢行，提高注意，作隨時停車之準備，
    竟仍超越速限行駛，亦足徵其有違反規定駕駛情形，且當時雖下小雨，惟仍有晨
    光，道路復無缺陷及障礙物，被告亦無不能注意之情事，乃疏於注意警戒車前動
    態，採取適當、必要及有效之閃避、煞車等安全措施，均足認被告對於本件車禍
    事故之發生顯有過失，臺灣省高屏澎區車輛行車事故鑑定委員會亦認定被告超速
    行駛未注意車前狀況，為肇事原因，有該會高屏澎鑑字第八九一八二三號鑑定意
    見書在卷可按。再被害人魏蔡秋娥因本件車禍導致外傷性顱內出血及頭部外傷，
    並因傷重而當場不治死亡一節，有臺灣高雄地方法院檢察署勘驗筆錄、相驗屍體
    證明書、高雄縣警察局仁武分局仁武派出所相驗案件初步調查報告表各一份、現
    場照片十二張附卷可稽，則被告之過失行為與被害人之死亡結果間，具有相當因
    果關係。
  (二)另被害人之機車後方車燈破碎，碎片散落在被告所駕駛之大貨車下方，後車輪亦
    有受損痕跡，被告所駕駛之大貨車之左前保險桿、右前保險桿亦均有受損痕跡之
    情，有道路交通事故調查報告表、相片附於警卷可稽，應足認當時係因被告碰撞
    被害人所騎乘之機車而導致本件車禍，是被告辯稱並未擦撞被害人騎乘之機車云
    云，不足採信。綜上，本件事證明確，被告犯行堪以認定，應依法論科。
三、被告以駕駛大貨車載運貨物為業，經其陳明在卷，且係於執行其駕駛業務時肇事
    致人於死，是核其所為係犯刑法第二百七十六條第二項之業務過失致人於死罪。
    被告肇事後主動報警處理，且於警員據報前往處理尚未發覺被告為肇事者前，向
    前往處理員警坦承肇事並願接受裁判之事實，業據證人即處理員警乙○○於本院
    審理中證述明確，並有前揭道交通事故調查報告表報案人欄可按，是其情形合於
    自首之要件，應依刑法第六十二條前段減輕其刑。爰審酌被告一時疏虞致生本件
    交通事故，犯後坦承部分犯行，態度尚稱良好，且事後已與被害人家屬達成和解
    ，賠償損害新台幣三百零二萬元（含強制險），有和解書附卷為憑，酌情量處如
    主文所示之刑。末查被告前未曾受過有期徒刑以上刑之宣告，有臺灣高等法院被
    告全國前案紀錄表附卷可按，本件又係偶發初犯，且經此偵、審程序及科刑之判
    決，當足策其警愓，信無再犯之虞，本院認對其所受之宣告刑以暫不執行為適當
    ，爰併諭知緩刑三年，以勵自新。
據上論斷，應依刑事訴訟法第二百九十九條第一項前段，刑法第二百七十六條第二項
、第六十二條前段、第七十四條第一款，罰金罰鍰提高標準條例第一條前段、第二條
，判決如主文。
中      華      民      國      九十    年      四      月    二十七    日
                                  臺灣高雄地方法院刑事第一庭
                                          法  官  黃  悅  璇
右正本證明與原本無異。
如不服本判決，應於判決送達後十日內，向本院提出上訴狀。
                                          書記官  沈      蘊
中    華    民    國      九十      年      四      月      二十七      日
附錄法條：
刑法第二百七十六條第二項
從事業務之人，因業務上之過失犯前項之罪者，處五年以下有期徒刑或拘役，得併科
三千元以下罰金。


司法院資訊處製作；財團法人民間司法改革基金會備份。
